【裁判字號】    88,訴易,43
【裁判日期】    890607
【裁判案由】    侵權行為損害賠償
【裁判全文】
臺灣高等法院臺南分院民事判決  八十八年度訴易字第四十三號  Ｅ
      原      告  丙  ○  ○
      訴訟代理人  乙  ○  ○
      被      告  甲  ○  ○
右當事人間因傷害案件，原告提起刑事附帶民事訴訟請求損害賠償，經本院刑事庭裁
定移送前來，本院判決如左︰
      主      文
被告應給付原告新台幣陸拾玖萬肆仟柒佰零柒元。
原告其餘之訴駁回。
訴訟費用由被告負擔百分之九四，餘由原告負擔。
原告假執行之聲請駁回。
      事      實
甲、原告方面：
一、聲明：求為判決：(一)被告應給付原告新台幣（下同）七十四萬二千七百零七元。
    (二)原告願供擔保請准宣告假執行。
二、陳述：
（一）被告於民國八十七年十一月十七日晚間七時二十分許，夥同三位姓名年籍均不
      詳之成年男子，前往台南縣麻豆鎮南勢里一之二號原告住處，欲向原告索討積
      欠之二萬六千元，嗣因雙方言語不合，被告竟心生不滿，而與前開三位男子，
      基於傷害他人身體之犯意聯絡，共同出手毆打原告，且以腳踢擊原告腹部，致
      原告受有腹部鈍傷併脾臟裂傷及內出血等傷害，事後原告並住院手術治療。
（二）被告為討債不成，即率同男子故意擊傷原告脾臟部位出血，住進奇美醫院治療
      一月後回家休養，仍需繼續治療，需要較長之期間，可否回復痊癒，尚難預料
      ，則原告因傷失去勞動工作能力頗感痛苦，現仍繼續狀態中，非筆墨所能形容
      。又查被告犯後在另刑事案件偵審中毫無悔意，強詞狡辯，乃原判決認被告信
      無再犯之虞，判處徒刑一年並宣告緩刑四年，認事用法，不無失當之處。衡之
      情理，被告對原告所受之損害應盡民事賠償之法律責任，但被告在偵審中始終
      隻字未提，已使原告嗣無寬容之餘地。
（三）被告應向原告賠償所支出之各項費用計有：
（１）醫藥費：十四萬零七百零七元。
（２）因傷住院特別看護費：按日以二千四百元計算，共為七萬二千元。雖由原告配
      偶看護，但依法也可請求。
（３）減少勞動能力部分：二年內不能工作，每月以最低工資收入一萬六千元，合計
      三十八萬四千元。
（４）精神上受重大刺激之慰藉金：五萬元。
（四）原告因罹患(1)腹內出血併沙門瓦菌感染(2)血胸(3)脾臟膿瘍等症狀，經一度住院
      醫治未見痊癒，復於八十八年十一月五日再度住進奇美醫院繼續治療，迄至同
      年十二月十五日始辦理出院，先後共計四十天，所支出僱請特別看護費用按日
      以二千四百元計算，共為九萬六千元。
（五）原告國小畢業，業工，月入約三、四萬元左右，沒有不動產。
三、證據：提出奇美醫院醫藥費收據及診斷證明書各二紙為證。
乙、被告方面：
一、聲明：求為判決駁回原告之訴。
二、陳述：
（一）被告承認有打傷原告，是因為原告積欠被告二萬六千元不還，還對被告大聲。
（二）醫藥費要有收據才算數，特別看護費不知是否有那麼高，至於工作損失，原告
      很早就沒有工作。
（三）被告國小畢業，服務於公家清潔隊，月入三萬多元，沒有不動產。
丙、本院依職權調閱臺灣台南地方法院檢察署八十八年度偵字第二七一六號被告甲○
    ○傷害案件全宗；及向財政部台灣省南區國稅局佳里稅捐稽徵所函調兩造財產歸
    戶暨八十七年度所得稅申報資料，及原告八十七、八十八年薪資所得扣繳憑單；
    並向奇美醫院函查原告傷勢及就醫恢復情形。
    理  由
一、本件原告主張：被告於民國八十七年十一月十七日晚間七時二十分許，夥同三位
    姓名年籍均不詳之成年男子，前往台南縣麻豆鎮南勢里一之二號原告住處，欲向
    原告索討積欠之二萬六千元，嗣因雙方言語不合，被告竟心生不滿，而與前開三
    位男子，基於傷害原告身體之犯意聯絡，共同出手毆打原告，且以腳踢擊原告腹
    部，致原告受有腹部鈍傷併脾臟裂傷及內出血等傷害，事後原告住院手術治療，
    因本於侵權行為法則，求為命被告賠償原告醫藥費十四萬零七百零七元、因傷住
    院之特別看護費十六萬八千元、減少勞動能力收入三十八萬四千元、精神慰藉金
    五萬元，共計七十四萬二千七百零七元及自起訴狀繕本送達翌日即八十八年八月
    二十五日起至清償日止按週年利率百分之五計算利息之判決。
二、被告則承認有打傷原告，惟以：因原告欠被告二萬六千元不還，還對被告大聲；
    又醫藥費要有收據才算數，特別看護費不知是否有那麼高，至於工作損失，原告
    很早就沒有工作等語，資為抗辯。
三、經查：原告主張被告於民國八十七年十一月十七日晚間七時二十分許，前往台南
    縣麻豆鎮南勢里一之二號原告住處，欲向原告索討積欠之二萬六千元，嗣因雙方
    言語不合，被告竟心生不滿，而基於傷害原告身體之意思，出手毆打原告，且以
    腳踢擊原告腹部，致原告受有腹部鈍傷併脾臟裂傷及內出血等事實，業據提出財
    團法人奇美醫院八十七年十二月九日、八十八年十一月十五日、十二月五日診斷
    證明書各一份為證（其中一份附於另刑事案件警卷麻警刑字第○六七四號），且
    為被告所不爭，又被告此一行為亦經本院刑事庭同此認定，而以傷害罪處刑確定
    ，並有臺灣臺南地方法院檢察署八十八年度偵字第二七一六號、臺灣臺南地方法
    院八十八年度易字第一四三四號、本院八十八年度上易字第一四○二號被告傷害
    刑事偵審案卷暨所附刑事判決書可資憑按，堪信為真實。
四、按因故意或過失，不法侵害他人之權利者，負損害賠償責任；不法侵害他人之身
    體或健康者，對於被害人因此喪失或減少勞動能力或增加生活上之需要時，應負
    損害賠償責任；又不法侵害他人之身體、健康、名譽或自由者，被害人雖非財產
    上之損害，亦得請求賠償相當之金額；民法第一百八十四條第一項前段、第一百
    九十三條第一項、第一百九十五條第一項前段分別定有明文。原告因被告之故意
    行為而受傷害，依上開規定，原告請求被告賠償其因此支付之醫藥費、減少工作
    損失及精神慰藉金，即屬有據，茲就原告請求之項目、金額分論於次：
（一）醫藥費部分：原告主張其受傷經送醫救治，花費醫療費十四萬七百零七元，業
      據提出奇美醫院醫藥費收據一紙為證，且有該院八十九年一月三十一日八九奇
      醫字第○五○四號函暨所附住院收費收據可資憑按，並為被告所不爭；又徵之
      奇美醫院八十九年一月三十一日函覆奇醫字第○五○四號原告病歷摘要表稱：
      「原告肝硬化導致脾臟腫大、充血，同時因門脈高壓及凝血因子缺乏，所以一
      旦脾臟破裂，血量會比正常人多且不易自行止血」等語，足認原告因遭被告毆
      打且以腳踢擊原告腹部，致其受有腹部鈍傷併脾臟裂傷及內出血等傷害，與原
      告肝硬化之舊疾（原告於本院八十九年一月二十四日準備程序筆錄有自認）導
      致脾臟腫大、充血等症狀，顯有相當因果關係，核其此部分之支出亦確屬治療
      所必要，是原告請求被告賠償醫藥費十四萬七百零七元，應予准許。
（二）看護費部分：原告主張因傷住院之特別看護費，按日以二千四百元計算（住院
      期間自八十七年十一月二十三日至同年十二月二十三日及八十八年十一月五日
      至同年十二月十五日，共七十日），總計為十六萬八千元（2400元×70＝1680
      00元），住院期間雖是由原告配偶照顧，但依法也可以請求云云，被告則以特
      別看護費不知是否有那麼高等語置辯。查原告於八十七年十一月二十三日至同
      年十二月二十三日住院手術，復於八十八年十一月五日至同年十二月十五日住
      院治療，住院當中因病情嚴重，有必要請特別看護，依奇美醫院特約看護一日
      （二十四小時）約為三千二百四十元等情，有奇美醫院八十八年十二月十六日
      八八奇醫字第五七三二號病歷摘要表、八十八年十一月十五日、十二月十五日
      診斷證明書影本各一紙在卷可稽，足徵原告請求按日以二千四百元計算之特別
      看護費，並無不可。另按親屬受傷，由親屬代為照顧被害人之起居，固係基於
      親情，但親屬看護所付出之勞力，並非不能評價為金錢，只因兩者身分關係密
      切而免除支付義務，此種親屬基於身分關係之恩惠，自不能加惠於加害人。故
      由親屬看護時，雖無現實看護之支付，亦應認被害人受有相當親屬看護之損害
      ，得向加害人請求賠償（最高法院八十六年台上字第二○○五號判決參看），
      是以原告主張伊因傷住院期間，雖是由其配偶照顧，仍得請求特別看護費十六
      萬八千元（2400元×70＝168000元），洵無不合，應予准許。
（三）不能工作損失部分：原告主張二年內不能工作，每月以最低工資收入一萬六千
      元，合計三十八萬四千元損失云云。查原告於八十七年十一月二十三日至同年
      十二月二十三日因傷住進奇美醫院手術，八十七年十二月二十八日及八十八年
      一月二十八日各回該院門診一次，恢復情形良好，但因其有末期肝硬化併大量
      腹水及食道靜脈瘤，恐難以再從事勞累工作等情，有前述奇美醫院八八奇醫字
      第五七三二號病歷摘要表可按，該函已明白說明原告不能再從事勞累工作，且
      參以原告再度於八十八年十一月五日至同年十二月十五日入院治療，其診斷為
      (1)腹內出血併沙門瓦菌感染(2)血胸(3)脾臟膿瘍等症狀，有八十八年十二月十五
      日奇美醫院診斷證明書一紙可憑，又據奇美醫院八十九年一月三十一日函覆之
      病歷摘要表所稱：「原告肝硬化導致脾臟腫大、充血，同時因門脈高壓及凝血
      因子缺乏，所以一旦脾臟破裂，血量會比正常人多且不易自行止血」等語，足
      徵原告因遭被告毆打且以腳踢擊原告腹部，致原告受有腹部鈍傷併脾臟裂傷及
      內出血等傷害，與原告肝硬化之舊疾導致脾臟腫大、充血等症狀，顯有相當因
      果關係，已如前述。是以原告自八十七年十一月十七日遭被告毆傷後，已二度
      住院手術治療，又不能再從事勞累工作觀之，其工作能力顯然受有相當影響。
      其請求不能工作之損失，尚非無據。至原告於八十七年十二月份、八十八年五
      月至同年六月間雖分別在瑞祥電信工程有限公司及光聯訊企業股份有限公司有
      薪資收入二萬三千元及四萬六千元，此固有財政部台灣省南區國稅局佳里稅捐
      稽徵所八十九年五月六日南區國稅佳里服字第八八○○六八二四號函附原告八
      十七暨八十八年度薪資所得扣免免繳憑單在卷可稽，惟原告於八十七年十一月
      至八十八年十二月間除此所得之外即無工作所得，尚不足以證明原告有繼續工
      作之能力，是原告主張其二年不能工作損失，除上開尚能工作部分外，自屬有
      據。另參以原告於八十七年在南翊企業有限公司及瑞祥電信工程有限公司分別
      有薪資收入二十四萬九千七百元（八十七年一月至十一月份）、二萬三千元（
      八十七年十二月份）共計二十七萬二千七百元，於八十八年五月至同年六月在
      光聯訊企業股份有限公司有薪資收入四萬六千元，此有前述財政部台灣省南區
      國稅局佳里稅捐稽徵所八十九年五月六日南區國稅佳里服字第八八○○六八二
      四號函附原告八十七暨八十八年度薪資所得扣免免繳憑單可稽，則原告每月至
      少應有二萬餘元之所得收入，是原告目前縱無工作，惟依其能力在通常情形下
      ，其主張仍可獲得每月一萬六千元之收入，核屬可取。被告抗辯其無工作不得
      請求，要無可採。原告主張以每月最低工資收入一萬六千元計算二年之減少勞
      動能力損失，經扣除原告於八十七年十二月及八十八年五月至六月共計三個月
      得工作之部分後，其請求在三十三萬六千元範圍內（16000元×21=336000元）
      ，自無不合，應予准許，逾此部分之請求，自屬無據。
（四）精神慰藉金部分：原告之身體、健康既因被告之加害行為，並因此送醫手術住
      院治療，如前所述，足見彼時原告所受之傷勢非輕，精神及身體上確受有相當
      痛苦。本院審酌原告為國小畢業，無財產歸戶資料，八十七年有薪資收入二十
      七萬二千七百元、八十八年五月至六月份有薪資收入四萬六千元；被告為國小
      畢業，有汽車一部，八十七年有薪資收入五十一萬一千九百二十元（以上參看
      兩造供述及財政部台灣省南區國稅局佳里稅捐稽徵所八十八年十一月十六日南
      區國稅佳里資字第八八○一六五五二號，及八十八年十一月十六日南區國稅佳
      里資字第八八○一六一七七號函附兩造八十七年度綜合所得稅結算申報書、財
      產歸戶資料及扣繳憑單）等兩造身分、地位、經濟狀況，及原告所受傷害痛苦
      程度，認原告慰藉金五萬元之請求，核屬相當，應予准許。
五、綜右所述，原告本於侵權行為法則，訴請被告賠償醫療費十四萬七百零七元、看
    護費十六萬八千元、減少勞動能力三十三萬六千元、精神慰藉金五萬元，共計陸
    拾玖萬肆仟柒佰零柒元，為有理由，應予准許。逾此部分之請求，即非有據，不
    予准許。又本件所命被告應給付原告之金額合計為陸拾玖萬肆仟柒佰零柒元，並
    不逾新台幣一百萬元，被告即不得再行上訴（民事訴訟法第四百六十六條第一項
    參照），該部分於本院宣示判決後即告確定（民事訴訟法第四百六十三條準用第
    三百九十八條第二項參照），自無再宣告假執行之餘地，應予駁回。本件事實已
    臻明確，兩造其餘攻擊防禦方法，均不生影響於本判決之結果，自毋庸分析論述
    。
六、據上論結：本件原告之訴為一部有理由，一部無理由，依民事訴訟法第七十九條
    但書，判決如主文。
中      華      民      國    八十九    年      六      月      七      日
                                    臺灣高等法院臺南分院民事第三庭
~B1審判長法官  林    輝    雄
~B2      法官  丁    振    昌
~B3      法官  高    明    發
右為正本係照原本作成。
不得上訴。
中      華      民      國    八十九    年      六      月      九      日
~B法院書記官  陳    昆    陽


司法院資訊處製作；財團法人民間司法改革基金會備份。
